【裁判字號】    96,勞上,73
【裁判日期】    970311
【裁判案由】    給付股票
【裁判全文】
臺灣高等法院民事判決                  96年度勞上字第73號
上  訴  人  慧榮科技股份有限公司
法定代理人  甲○○
訴訟代理人  林政憲律師
複代理人    詹茗文律師
訴訟代理人  楊博任律師
            陳家祥律師
被上訴人    丙○○
訴訟代理人  林永頌律師
            施淑貞律師
上列當事人間給付股票事件，上訴人對於中華民國96年8月7日臺
灣台北地方法院95年度勞訴字第208號第一審判決提起上訴 ，經
本院於97年2月26日言詞辯論終結，判決如下：
    主  文
原判決廢棄。
被上訴人在第一審之訴及假執行之聲請均駁回。
第一、二審訴訟費用由被上訴人負擔。
    事實及理由
一、被上訴人起訴主張：被上訴人於民國（下同）93年7 月26日
    起任職於上訴人公司，擔任研發二處主任工程師一職，任職
    條件為保證被上訴人於三年內至少可以取得上訴人公司七萬
    股之股份，任職滿一年可取得約定總數30%， 任職滿二年可
    取得約定總數30%，任職滿三年則可取得所剩約定總數40%之
    股票，並載明於93年6月21日之任職報到信中。惟於94年7月
    25 日被上訴人任職滿一年時， 上訴人並未依員工紅利配股
    之約定，將被上訴人應得之股份發給被上訴人， 至94年9月
    間，上訴人始透過研發二處主管王永德向研發二處之員工表
    示，員工紅利配股，上訴人公司僅願發給原約定之一半，而
    上訴人為台灣興櫃之公司，為求於美國NASDAQ上市，於94年
    1月27日在英屬開曼群島設立Silicon Motion Technology（
    下稱SMTC）， 上訴人嗣於94年4月18日終止在台之興櫃買賣
    ，對於原持有上訴人股票之股東，則以1比1之比例轉換發給
    SMTC之普通股股份， 同年6月SMTC於美國NASDAQ公開發行美
    國存託股份（American DepositaryShare，下稱ADS）， 其
    於NASDAQ之股票代號為SIMO，而每股SIMO的ADS股票表彰4股
    SMTC普通股，依此被上訴人於任職滿一年後，上訴人公司應
    給付被上訴人21,000股之SMTC普通股， 轉換為SMIO之ADS股
    份為5,250股，被上訴人曾於95年1月間填具認股請求書、授
    權書，惟上訴人於95年2月13日僅將2,625股股份轉入被上訴
    人指定之帳戶， 嗣被上訴人於95年3月23日離職後迄今，均
    未收到上訴人通知就其應給付於被上訴人另一半股份之認股
    以取得股份。又上訴人公司於94年1月27日已成為母公司SMT
    C百分之百持股之子公司， 上訴人目前並未持有自己之股票
    ，如上訴人事實上不能依約給付上訴人股票，即應按起訴時
    之股價及匯率計算折算後賠償被上訴人新台幣（下同）1,54
    0,308元。另如認上訴人非給付不能， 且上訴人應給付之標
    的為上訴人公司之股票，則應給付被上訴人10,500股之上訴
    人公司股票等情。爰依員工紅利配股之約定、民法第226 條
    第1項之規定，先位聲明：上訴人應給付被上訴人SMTC之ADS
    2,625股之股票；第一備位聲明：上訴人應給付被上訴人1,5
    40,308元；第二備位聲明：上訴人應給付被上訴人10,500股
    上訴人慧榮科技股份有限公司之股票之判決。（原審為被上
    訴人先位聲明勝訴之判決，上訴人聲明不服）並答辯聲明：
    (一)上訴駁回。(二)如認為上訴人上訴聲明有理由時，請求判決
    第一備位聲明：上訴人應給付被上訴人1,540,308元， 第二
    備位聲明：上訴人應給付被上訴人10,50 0股上訴人慧榮科
    技股份有限公司之股票。(三)均願供擔保請准宣告假執行。
二、上訴人則以：被上訴人自93年7 月26日受聘擔任上訴人演算
    法發展部之主任工程師，屬有相當自主權限之委任經理人，
    依兩造所訂之委任契約，被上訴人任職滿三年始能取得上訴
    人公司至少七萬股之股份。而依據任職報到信所載「93年員
    工紅利配發日，取得股份30%；94年員工紅利配發日， 取得
    股份30%；95年員工紅利配發日，取得股份40%」，即員工分
    紅配股應以公司決議配發前年度之員工紅利為條件，惟上訴
    人公司於94年間並未通過配發93年度之員工分紅配股方案，
    故被上訴人請求93年度之員工分紅配股即無理由。且兩造間
    係約定，被上訴人任職滿三年，得領取70,000股之員工紅利
    ，而被上訴人於93年7月26日到職，於95年3月23日離職，任
    職未滿三年，則給付員工分紅之條件並未成就，被上訴人亦
    不得依比例請求。至於任職報到信上取得日期及取得股數之
    記載，係上訴人體恤員工於三年期滿時一次領取紅利，恐有
    稅賦過重之負擔，因而預先為分期給付，並非被上訴人任職
    滿一年即可取得約定之30%股份之請求權。 又被上訴人僅任
    職滿一年許，即違約自行離職，屬可歸責於被上訴人之事由
    ，致給付不完全，依民法第227條第1項準用第225條第1項之
    規定，上訴人公司得免給付股票之義務。另上訴人公司股份
    ，轉換為SIMO之ADS股份，轉換比例為八比一， 即八股之上
    訴人公司股份，轉換為一股SIMO之ADS股份， 此為上訴人公
    司之紅利給予辦法之變更，屬工作規則之變更，全體勞工皆
    有適用， 且上訴人公司於給付被上訴人轉換後之2,625股之
    SMTC之ADS股份時， 被上訴人當時並未有反對之意思表示，
    自應認為被上訴人已接受給付標的、數量之轉換，已默示合
    意以八比一之換股比例，且已達兩造約定之應交付股票之數
    額，上訴人無須再給付股票。 況上訴人變更給付SMTC之ADS
    之2,625股份之市價，遠較原約定給付上訴人公司股份21,00
    0股高，並無不利於被上訴人，被上訴人應受拘束。 且如認
    被上訴人所稱，曾對變更給付有所異議屬實，則兩造間變更
    給付之契約即未成立，被上訴人除不得請求上訴人2,625 股
    SIMO之ADS外，亦應依不當得利之規定，還返其已受領之2,6
    25股SIMO之ADS。再因上訴人公司已成為英屬開曼群島之SMT
    C公司百分之百持股之子公司， 客觀上亦無法發行上訴人公
    司之股份予被上訴人，被上訴人僅得請求給付不能之損害賠
    償，而上訴人公司股票，於終止在台灣興櫃買賣最終日94年
    4月15日之均價為每股44.98元，以此計算，原約定預付予被
    上訴人93年度21,000股之股票市價為94 4,580元，而被上訴
    人已受領之SMTC之ADS之2,625股份之市價，已遠高於944,58
    0元，故被上訴人備位聲明再請求上訴人給付1,540,308元亦
    屬無理由等語，資為抗辯。並上訴聲明：(一)原判決廢棄。(二)
    被上訴人在第一審之訴及假執行之聲請均駁回。
三、被上訴人主張被上訴人於93年7月26日起至95年3月23日止擔
    任上訴人演算法發展部之主任工程師。 上訴人於93年6月21
    日交予被上訴人任職報到信記載：「員工紅利：三年共可取
    得至少七萬股。93年員工紅利配發日，取得股份30%； 94年
    員工紅利配發日，取得股份30%；95年員工紅利配發日 ，取
    得股份40%。」嗣上訴人於94年1月27日在英屬開曼群島設立
    SSMTC，並於94年4月18日終止在台之興櫃買賣，同年6月SMT
    C於美國NASDAQ公開發行美國存託股份ADS，其於NASDAQ之股
    票代號為SIMO，上訴人於95年2月13日將2,625股股份轉入被
    上訴人指定之帳戶之事實，業據提出任職報到信為證，且為
    上訴人所不爭執，堪信為真正。上訴人又主張每股SIMO的AD
    S股票表彰4股SMTC普通股，依任職報到信之約定，被上訴人
    於任職滿一年後，上訴人公司應給付被上訴人21,000股之SM
    TC普通股，轉換為SMIO之ADS股份為5,250股，惟上訴人僅於
    95年2月13日將2,625股股份轉入被上訴人指定之帳戶，依員
    工紅利配股之約定，應再給付被上訴人SMTC的ADS股票2,625
    股。又上訴人公司於94年1月27日已成為母公司SMTC 百分之
    百持股之子公司，上訴人目前並未持有自己之股票，如上訴
    人事實上不能依約給付上訴人股票，依民法第226條第1項之
    規定即應按起訴時之股價及匯率計算折算後賠償被上訴人1,
    540,308元。另如認上訴人非給付不能， 且上訴人應給付之
    標的為上訴人公司之股票，則應給付被上訴人10,500股之上
    訴人公司股票等語，惟為上訴人所否認，並以上述情詞置辯
    。是以本件兩造爭執之要點在於：兩造間關於給付股票之約
    定是否以被上訴人任職滿三年為給付條件？被上訴人是否可
    以主張任職滿一年時即可請求總數30% 之21,000股股票？被
    上訴人任職滿一年許即自行離職，上訴人是否得免給付股票
    之義務？兩造後來是否約定就原來應給付之上訴人股票改為
    以SMTC 之ADS股份代替？兩造間變更給付之契約是否已成立
    ？被上訴人受領轉換後之2,625股之SMTC之ADS股份後，上訴
    人是否仍有再給付股票之義務？被上訴人預備聲明請求上訴
    人應給付被上訴人1,540, 308元，或給付被上訴人10,500股
    上訴人公司之股票，有無理由？茲析述如下。
四、兩造間關於給付股票之約定是否以被上訴人任職滿三年為給
    付條件？被上訴人是否可以主張任職滿一年時即可請求總數
    30%之21,000股股票？
  (一)被上訴人主張兩造關於給付股票之約定並未以被上訴人任職
    滿三年為上訴人給付之條件，而係每滿一年上訴人便需給付
    一定數量之股票予被上訴人，惟為上訴人所否認，並辯稱兩
    造間係約定被上訴人任職滿三年，得領取7萬股， 故上訴人
    就系爭股份之給付義務，為一整體義務，被上訴人自不得依
    比例請求等語。
  (二)經查被上訴人主張兩造約定每滿一年上訴人便需給付總數30
    %即21,000股股票予被上訴人，其依據為上訴人於93年6月21
    日交予被上訴人任職報到信， 而依該任職報到信第4條之記
    載為：「員工紅利：三年共可取得至少柒萬股。取得日期：
    93年員工紅利配發日、94年員工紅利配發日、95年員工紅利
    配發利。可取得股數：上述股份之30%、上述股份之30%、上
    述股份之40%」（見原審95年度北勞調字第169號卷第18頁）
    ，僅記載取得日期為「93年員工紅利配發日，可取得股份30
    %」，而非「任職滿一年之日，可取得股份30%」，且查被上
    訴人係於93年7月26日開始任職，所謂任職滿一年之日， 顯
    然不可能剛好為93年員工紅利配發日，故被上訴人主張其任
    職滿一年之日，上訴人即應給付股份30%云云， 顯與兩造約
    定不符，即屬無據。
  (三)次查系爭任職報到信係記載「員工紅利：三年共可取得至少
    柒萬股。」，除確保被上訴人應任職滿三年，俾利IC晶片之
    研發工作外，並明訂「任職三年」與「領取七萬股」互為特
    約之對價關係。參以證人即上訴人協理王永德於原審證稱：
    「93年前就認識被上訴人，是之前公司的同事，我先到上訴
    人公司，是我邀請被上訴人過來，依照公司當時的面試流程
    ，由我先面試，面試當時與被上訴人談工作內容、薪資條件
    ，上訴人公司有授權我可以跟被上訴人談，除了薪水外，還
    有談到股票的部分，當時是答應說因為公司要在臺灣上市，
    所以有員工分紅，簽約的期間是三年，到了一段期間，就先
    給一部分的股票，沒有提到沒有做滿時要給多少股票。」等
    語（見原審卷第92頁反面），證人即上訴人公司總經理特別
    助理乙○○亦證稱：「上訴人公司的影像處理的晶片，這是
    新產品，所以成立一個新的研發部門，底下設立四個部門，
    即IC硬體、IC軔體、演算法、IC系統部門，為了研發新產品
    ，需要二、三時間，才能夠商品化，到今年第三季才開始進
    入量產，所以當時與被上訴人所訂的合約是訂三年一共給被
    上訴人7萬股的股票，其他條件還包括薪水及績效獎金。」
    、「因為研發這個IC需要三年的時間，所以基本條件是被上
    訴人要任滿三年。」等語（見本院卷第132、133頁），足證
    兩造間之聘任契約，確係屬定有三年履行期限之定期性契約
    ，被上訴人應於任職滿三年後，始有受領系爭股份之權源。
  (四)被上訴人雖主張晶片之研發僅須數個月即可完成，兩造無須
    簽定三年之定期性契約云云。惟查，被上訴人所舉之示例，
    為「USB控制單晶片」，與系爭之 「影像處理晶片」明顯不
    同，自難比附援引，被上訴人泛指所有晶片研發僅須數個月
    云云，明顯背離事實，即非可採。
  (五)再者，由證人乙○○之證詞「聘僱合約是寫員工紅利三年共
    可取得7萬股，因為產品研發需要三年的時間， 而且公司也
    認為被上訴人會作滿三年，公司為了照顧員工，讓員工安心
    工作，所以就分三年給。」等語（見本院卷第133頁）， 足
    證上訴人辯稱系爭任職報到信之所以將三年共可取得之七萬
    股分為三期給付，係上訴人公司照顧員工，並體諒因員工於
    三年期滿時一次領取紅利，恐有賦稅過重之負擔，故而預先
    為分期給付等語，應可採信。被上訴人雖主張任職滿第一年
    ，即取得30%之股份，故上訴人公司有給付系爭股票之義務
    云云。惟查，系爭任職報到信已載明：「93年員工紅利配發
    日，取得股份30%」，並非載明「任職滿1年， 取得股份30%
    」。依一般經驗法則及論理法則以觀， 被上訴人係於93年7
    月26日開始任職，算至93年底，任職期間僅有不到半年，何
    以至93年員工紅利配發日，即可配發30% 之股份？此必然係
    30%股份之交付，僅係考量被上訴人3年期滿時一次取紅利，
    有賦稅過重之賦擔，故預先為分期給付，而非謂被上訴人於
    任期滿一年後， 即當然享有30%股份之股份紅利，此益顯被
    上訴人不得依比例請求之理。甚者，若按被上訴人所稱任職
    滿該年度即當然取得該年度之員工紅利者，更將使各年度發
    配之員工紅利不符比例，產生同工不同酬之不合理現象。因
    此，顯見兩造間係約定被上訴人任職滿三年，始得領取七萬
    股，殊難謂被上訴人僅任職一年許，即得對上訴人公司請求
    給付系爭股票。被上訴人於未履行完整三年任期之給付義務
    前，縱上訴人曾基於恩惠性鼓勵目的而先行配發其部分紅利
    ，惟其紅利發放請求權應仍與其整體義務，即三年之工作期
    ，具對價之給付關係，殊無由被上訴人違約任意縮減其整體
    之給付義務，而仍保有比例請求之權利，此顯與雙務契約給
    付之對價性殊有違背，亦不符兩造約定之真意。
  (六)兩造間既係約定任職滿3年， 始得取得員工紅利配股，已如
    前述，則被上訴人未任職滿3年， 即未履行其應盡之義務，
    上訴人自無給付員工紅利股票之義務。且因員工紅利配股係
    被上訴人任職3年之對價，自應整體以觀， 被上訴人未整體
    履行約定之義務時，既屬債務不履行，即不得請求上訴人給
    付任何股份，顯難認為任職滿1年， 即當然取得三分之一或
    30%之員工紅利配股。 更何況兩造所約定給付之股票為上訴
    人公司之股票，而非SMTC之ADS之股票。 從而，被上訴人主
    張任職滿一年時即可請求上訴人給付 SMTC之ADS 2,625股之
    股票云云，為顯無理由。
  (七)至於被上訴人指稱上訴人未曾向其他未任職滿三年之員工追
    回已領取之股票云云，此核屬上訴人公司權利之行使，與本
    案係屬二事，被上訴人執此主張，即非可採，併此敘明。
五、被上訴人任職滿一年許即自行離職，上訴人是否得免給付股
    票之義務？
  (一)按「因可歸責於債務人之事由，致為不完全給付者，債權人
    得依關於給付遲延或給付不能之規定行使其權利。」為民法
    第227條第1項所規定。又民法第225條第1項規定「因不可歸
    責於債務人之事由，致給付不能者，債務人免給付義務。」
  (二)經查，兩造間之契約約定，被上訴人須於上訴人公司任職滿
    3 年，明訂「任職三年」與「領取七萬股」互為特約之對價
    關係。 詎被上訴人僅任職滿1年許，即違約自行宣布離職，
    自屬具有可歸責於被上訴人之事由，致給付不完全，依民法
    第227條第1項準用第225條第1項之規定，上訴人公司除得免
    給付義務外，上訴人已給付之2,625股股票， 亦得向被上訴
    人追回。
  (三)被上訴人雖稱上訴人未給付足額之股票，具有勞動基準法（
    下稱勞基法）第14條第5款、第6款之事由，故其離職為不可
    歸責云云。惟查， 系爭員工紅利配股係被上訴人任職滿3年
    之對價，有如前述，故被上訴人既未任職滿3年， 本無請求
    上訴人給付股票之權利，上訴人亦無支付股票之義務，因此
    ，不論本案是否適用勞基法， 上訴人均無該法第14條第5款
    、第6款之事由。 況查被上訴人係片面宣布離職，自有可歸
    責之事由。自亦難謂上訴人有前述勞基法第14條第1項第5、
    6 款之「不依勞動契約給付工作報酬」或「損害勞工權益」
    之情形。從而，被上訴人得依前述民法第227條第1項準用第
    225條第1項之規定，拒絕股票給付之義務。
六、兩造後來是否約定就原來應給付之上訴人股票改為以SMTC之
    ADS股份代替？兩造間變更給付之契約是否已成立？ 被上訴
    人受領轉換後之2,625股之SMTC之ADS股份後，上訴人是否仍
    有再給付股票之義務？
  (一)按「債權人受領他種給付以代原定之給付者，其債之關係消
    滅。」民法第319定有明文。經查上訴人於94年10月間， 宣
    布發放93年度員工紅利配股，且因上訴人在英屬開曼群島設
    立SMTC，並於94年4月18日終止在台之興櫃買賣，同年6月SM
    TC於美國NASDAQ公開發行美國存託股份ADS， 是以全體員工
    均因而換發員工紅利配股為SIMO之ADS，上訴人亦已於95年2
    月13日將2,625股股份轉入被上訴人指定之帳戶之事實， 為
    被上訴人所不爭執，則兩造嗣後顯已約定就原來應給付之上
    訴人股票改為以SMTC之ADS股份代替，是以退步言之， 縱認
    被上訴人任職滿一年時即可請求總數30%即21,000股股票（
    僅係假設），惟被上訴人受領轉換後之2,625股之SMTC之ADS
    股份後，即係受領他種給付以代原定之給付，依法其債之關
    係即消滅。上訴人辯稱：兩造間已默示合意以八比一之換股
    比例，換發員工紅利為2,625股SIMO之ADS，故上訴人已足額
    給付兩造約定93年度員工紅利配股之股數，被上訴人不得再
    請求上訴人給付系爭股票等語，應可採信。
  (二)被上訴人雖又主張：被上訴人曾就上訴人給付2,625股 SIMO
    之ADS表示異議， 且證人王永德亦證稱被上訴人就股份之換
    算比例有意見，有向伊抱怨，伊有跟被上訴人解釋，不知道
    被上訴人可不可以接受等語（見本院卷第95頁反面），足見
    被上訴人對於上訴人給付之股份數額已有爭執，且被上訴人
    於95年2月13日收受SMTC之美國存託股份（ADS），之後，於
    95年3月23日離職，並旋即於95年5月間委由律師催告上訴人
    給付2,625股之美國存託股份，有存證信函可稽，足見被上
    訴人就上訴人應給付之股份數量並未默示同意減少云云。惟
    查，上訴人係94年10月份宣布以八比一之換股比例，換發員
    工紅利配股為SIMO之ADS， 被上訴人於當時並未表示異議，
    上訴人於95年1月1日為實際之發放時，被上訴人係為無保留
    之受領，此有被上訴人簽章之無保留股份受領確認單在卷可
    稽（見原審調字卷第47頁，原證十六）。證人乙○○亦證述
    「當時在1月份按比例去執行時，沒有員工異議， 當時員工
    所拿到的換算比例是比在臺灣拿的還比較好。」等語（見本
    院卷第138頁反面）可證。 從而，被上訴人於受領他種給付
    以代原定之給付時，既已無保留受領上訴人給付2,625股SIM
    O之ADS，依前揭民法第319條之規定， 上訴人已完成93年度
    應交付數額之約定，債之關係業已消滅，被上訴人自不能於
    離職後方反悔，藉詞異議而請求再給付其他股票之餘地。
  (三)再者，本案係上訴人與全體員工就付股票之種類及計算方式
    ，以八比一之換股比例，將原約定給付上訴人公司之股份，
    變更給付為SIMO之ADS， 故係就上訴人公司之員工紅利配股
    給予辦法之變更，自屬全體勞工皆有適用之「工作規則」變
    更。職是，上訴人係因轉往美國掛牌，並因而宣布具工作規
    則效力之員工紅利配股方式，以八比一之換股比例，轉換為
    以行使選擇權方式給付SIMO之ADS， 被上訴人當時既未有反
    對之意思表示，自應認為被上訴人已接受給付標的、數量之
    轉換。且因上訴人公司轉換代為行使選擇權之標的內容，係
    因赴美上市所致，具合理之理由，且證人乙○○亦證述：「
    我們公司（上訴人）在94年5月份與SMTC 公司完成換股合併
    ，在同年度6月底在美國以ADS方式掛牌，所以就沒有上訴人
    公司股票給被上訴人，所以董事會就決定用興櫃的最後收盤
    價計算等值市價換算SMTC公司之ADS股份給被上訴人。 那時
    上訴人公司股票一股44.98元，SMTC公司一股普通股2.625美
    金，約台幣87到88元，所以大概上訴人公司兩股換SMTC公司
    的一股普通股，後來換算後上訴人公司就給被上訴人SMTC公
    司普通股10,500股，相當於SMTC公司之2,625股ADS（SIMO之
    ADS），所有員工的換股比例都是如此。」、「當時在1月按
    照比例去執行時，沒有員工異議，當時員工所拿到的換算比
    例是比在臺灣拿的還比較好」等語（見本院卷第138 頁及反
    面）。足證上訴人以八比一之換股比例，將原約定給付之上
    訴人公司股票，換發為SIMO之ADS，係就全體員工以「 等值
    市價」之方式轉換，並非屬不利於員工之工作規則變更，故
    被上訴人縱有異議，仍應受其拘束。故被上訴人再請求上訴
    人給付SMTC公司之2,625股ADS股票云云，顯屬無理由。
  (四)又查上訴人公司成為英屬開曼群島之SMTC公司百分之百持股
    之子公司，進而轉往美國NASDAQ 公開發行SIMO之ADS股份，
    其間之換股比例，係經由專業之投資銀行─德意志銀行進行
    計算，並經美國證券管理委員會核可，始宣布以「現實發行
    之股數」為計算基礎，故該四比一之換股比例，原本即未將
    尚未現實發行之員工紅利配股予以納入。上訴人公司基於對
    員工權益之維護，遂按原約定給付上訴人公司股票之市價，
    折換為「等值」之SIMO之ADS， 因而計算出換股比例為八比
    一。對此，證人乙○○亦證述：「當初公司與SMTC公司達成
    換股比例是1:1，但是後來SMTC公司在美國掛牌時是四個SMT
    C公司普通股等於一個SMTC公司ADS，因為股東有上訴人公司
    實體股份（股東名冊上有名字），所以股東的換算比例是4:
     1，但是員工並沒有上訴人公司的股份，所以用二股上訴人
    公司的股份折算一股SMTC公司普通股，再以四個SMTC公司普
    通股換一股SMTC公司之ADS。」等語（見本院卷第138頁），
    亦足證四比一之換股比例，僅對於上訴人公司之現實股份發
    生效力，無適用於尚未現實發行之員工紅利配股。倘若將未
    納入計算基礎之員工紅利配股逕予四比一之換股比例換發之
    ，勢必造成SIMO之ADS股權過度擴張， 進而影響股價大幅下
    跌，嚴重損害投資大眾之權益。況此尚未現實發行之員工紅
    利八比一之換股比例，係就全體員工以「等值市價」之方式
    轉換，並非僅針對被上訴人一人之不公平換發。從而，上訴
    人既已給付等值之2,625股SIMO之ADS，自屬已履行兩造約定
    之應給付股份總額。
  (五)況且，兩造間原約定給付之標的物為21,000股之上訴人公司
    股票，上訴人公司經董事會決議後，依等值市價之轉換方式
    ，給付被上訴人2,625股SIMO之ADS。上訴人由原定給付之21
    ,000 股上訴人公司股票，變更給付為2,625 股SIMO之ADS，
    應屬代物清償契約，應經兩造當事人意思表示一致後，其契
    約始為成立。則如認被上訴人所主張曾就換股數量表示異議
    屬實（僅係假設），惟「數量」既為系爭代物清償契約之「
    必要之點」，則兩造間代物清償意思表示並不一致，契約即
    無法成立。兩造間之法律關係應依原聘任契約定之，而兩造
    所約定給付之股票為上訴人公司之股票，而非SMTC之ADS 之
    股票。故被上訴人除不得再請求上訴人2,625股SIMO之ADS外
    ，亦應依不當得利之規定，返還其已受領之2,625股SIMO 之
    ADS。從而， 被上訴人主張任職滿一年時即可請求上訴人給
    付SMTC之ADS2,625股之股票云云，為顯無理由，應予駁回。
七、被上訴人預備聲明請求上訴人應給付被上訴人1,540, 308元
    ，或給付被上訴人10,500股上訴人公司之股票，有無理由？
  (一)被上訴人另主張：如上訴人事實上不能依約給付上訴人股票
    ，即應按起訴時之股價及匯率計算折算後賠償被上訴人1,54
    0,308元。 另如認上訴人非給付不能，且上訴人應給付之標
    的為上訴人公司之股票，則應給付被上訴人10,500股之上訴
    人公司股票云云。
  (二)惟查兩造間係約定被上訴人任職三年，方得領取七萬股上訴
    人公司之股票，紅利發放請求權應仍與其整體義務，即三年
    之工作期，具對價之給付關係，殊無由被上訴人違約任意縮
    減其整體之給付義務，而仍保有比例請求之權利。且契約記
    載取得日期為「93年員工紅利配發日，可取得股份30% 」，
    而非「任職滿一年之日，可取得股份30%」， 被上訴人主張
    其任職滿一年之日，上訴人即應給付股份30% 云云，顯與兩
    造約定不符，即屬無據。且兩造嗣後顯已約定就原來應給付
    之上訴人股票改為以SMTC之ADS股份代替， 是以退步言之，
    縱認被上訴人任職滿一年時即可請求總數30%即21,000 股股
    票（僅係假設），惟被上訴人受領轉換後之2,625 股之SMTC
    之ADS股份後，即係受領他種給付以代原定之給付， 依法其
    債之關係即消滅，有如前述，則被上訴人預備聲明仍請求上
    訴人10,500股之上訴人公司股票或賠償金額1,540,308 元，
    亦無理由，應予駁回。
  (三)況查，縱認被上訴人任職滿一年時即可請求股票，然依原聘
    任契約，給付標的為21,000股之上訴人公司股票，惟因上訴
    人公司已成為英屬開曼群島之SMTC公司百分之百持股之子公
    司，客觀上亦無法發行上訴人公司之股份予被上訴人，則被
    上訴人預備聲明仍請求上訴人10,500股之上訴人公司股票，
    即無理由，應予駁回。故被上訴人最多僅得請求給付不能之
    損害賠償。又查，上訴人原約定給付之上訴人公司股價，於
    終止在台灣興櫃買賣最終日（94年4 月15日）之均價為每股
    新台幣44.98元（見本院卷第116頁），以此計算，約定給付
    予被上訴人93年度21,000股票之市價為新台幣944,580元（
    44.98×21,000）。又SIMO之ADS股份，於被上訴人受領時（
    95年1月1日）之交易價格為美金12.00元（見本院卷第117頁
    ，按：94年12月30日之收盤價，即為95年1月1日之市價），
    當日美元對新台幣匯率為1比32.8500元（見本院卷第118 頁
    ），故被上訴人交付予2,625股SIMO之ADS股價，為新台幣1,
    034,775元（12.00×32.8500×2,625）。準此，上訴人雖變
    更給予被上訴人2,625股之SIMO之ADS，惟其換算後市價，甚
    至較原約定之給予之上訴人公司股票21,000股之市價高，則
    被上訴人所受領之給付，已較原約定之股票市價高出甚多，
    被上訴人即無損害可言。依無損害即無賠償之法理，被上訴
    人備位聲明請求上訴人給付賠償金額1,540,308 元云云，亦
    屬無理由。
八、綜上所述，兩造契約記載為「93年員工紅利配發日，可取得
    股份30%」，而非「任職滿一年之日，可取得股份30%」，更
    何況兩造所約定給付之股票為上訴人公司之股票，而非SMTC
    之ADS之股票。從而， 被上訴人先位聲明主張任職滿一年時
    即可請求上訴人給付SMTC之ADS2,625股之股票云云，為顯無
    理由。且兩造間係約定被上訴人任職三年，方得領取七萬股
    上訴人公司之股票，紅利發放請求權應仍與其整體義務，即
    三年之工作期，具對價之給付關係，殊無由被上訴人違約任
    意縮減其整體之給付義務，而仍保有比例請求之權利。且兩
    造嗣後顯已約定就原來應給付之上訴人股票改為以SMTC之AD
    S股份代替，被上訴人受領轉換後之2,625股之SMTC之ADS 股
    份後，即係受領他種給付以代原定之給付，依法其債之關係
    即消滅。又因上訴人公司已成為英屬開曼群島之SMTC公司百
    分之百持股之子公司，客觀上亦無法發行上訴人公司之股份
    予被上訴人，則被上訴人預備聲明仍請求上訴人10,500股之
    上訴人公司股票，即無理由，應予駁回。故被上訴人最多僅
    得請求給付不能之損害賠償。而上訴人變更給予被上訴人2,
    625股之SIMO之ADS，換算後市價，較原約定之給予之上訴人
    公司股票21,000股之市價高，被上訴人即無損害可言。依無
    損害即無賠償之法理，被上訴人備位聲明請求上訴人給付賠
    償金額1,540,308 元云云，亦屬無理由，不應准許。其假執
    行之聲請亦失所附麗，應併予駁回。原審判命上訴人給付，
    並為假執行之宣告，自有未洽。上訴意旨指摘原判決不當，
    求予廢棄改判，為有理由。自應由本院予以廢棄改判，如主
    文第二項所示。
九、本件事證已臻明確，兩造其餘之攻擊防禦方法及所提之證據
    ，經審酌後認均無礙判決之結果，爰不予一一論述。
十、據上論結，本件上訴為有理由，爰判決如主文。
中    華    民    國    97    年    3     月    11    日
                    勞工法庭
                        審判長法  官  黃豐澤
                              法  官  林麗玲
                              法  官  蕭艿菁
正本係照原本作成。
如不服本判決，應於收受送達後20日內向本院提出上訴書狀，其
未表明上訴理由者，應於提出上訴後20日內向本院補提理由書狀
（均須按他造當事人之人數附繕本）上訴時應提出委任律師或具
有律師資格之人之委任狀；委任有律師資格者，另應附具律師資
格證書及釋明委任人與受任人有民事訴訟法第466條之1第1項但
書或第2項（詳附註）所定關係之釋明文書影本。
中    華    民    國    97    年    3     月    11    日
                              書記官  王秀雲
附註：
民事訴訟法第466條之1（第1項、第2項）：
對於第二審判決上訴，上訴人應委任律師為訴訟代理人。但上訴
人或其他法定代理人具有律師資格者，不在此限。
上訴人之配偶、三親等內之血親、二親等內之姻親，或上訴人為
法人、中央或地方機關時，其所屬專任人員具有律師資格並經法
院認為適當者，亦得為第三審訴訟代理人。


司法院資訊處製作；財團法人民間司法改革基金會備份。
